【裁判字號】    95,訴,1719
【裁判日期】    950731
【裁判案由】    毒品危害防制條例
【裁判全文】
臺灣板橋地方法院刑事判決              95年度訴字第1719號
公  訴  人  臺灣板橋地方法院檢察署檢察官
被      告  甲○○原名邱慶育.
上列被告因違反毒品危害防制條例案件，經檢察官提起公訴（95
年度毒偵字第3168號），本院以簡式審判程序審理，判決如下：
    主  文
邱琮琪連續施用第一級毒品，處有期徒刑捌月。扣案之第一級毒
品海洛因貳包（合計淨重零點捌公克）沒收銷燬之，分裝勺壹支
沒收之。
    事  實
一、邱琮琪（原名邱慶育）前於民國91年間因施用毒品案件，經
    本院以91年度毒聲字第2676號裁定送觀察、勒戒後，認無繼
    續施用毒品之傾向，於91年9 月18日執行完畢後釋放，並由
    臺灣板橋地方法院檢察署檢察官以91年度偵字第15695 號、
    毒偵字第2951號、毒偵緝字第414 號、第415 號為不起訴確
    定；復於92年間因施用毒品案件，經臺灣臺北地方法院以92
    年度毒聲字第425 號裁定送觀察、勒戒後，認無繼續施用毒
    品之傾向，於92年6 月9 日執行完畢後釋放，並由臺灣臺北
    地方法院檢察署檢察官以92年度毒偵字第2735號為不起訴處
    分確定。另於94年間因施用第一、二級毒品案件，經本院以
    94年度訴字第2597號各判處有期徒刑6 月、拘役40日確定，
    嗣於95年4 月26日易科罰金執行完畢（不致使本案構成累犯
    ）。詎仍未戒除毒癮，於上開觀察、勒戒執行完畢釋放後5
    年內，基於施用第一級毒品海洛因之概括犯意，自94年4 月
    初某時起至94年4 月17日某時止，在臺北縣板橋市○○○路
    213 巷7 號「宏欣旅社」305 室等處，以將海洛因摻入香菸
    內點燃吸用之方式，連續施用第一級毒品海洛因多次（平均
    每2 、3 日各施用1 次）。為警於95年4 月18日22時許，在
    上址「宏欣旅社」305 室內查獲，並扣得第一級毒品海洛因
    2 包（合計淨重0.8 公克）及邱琮琪所有、供其施用第一級
    毒品海洛因所用之分裝勺1 支等物。經警採集邱琮琪之尿液
    送驗結果，發現呈鴉片類藥物之陽性反應，始悉上情。
二、案經臺北市政府警察局大安分局報請臺灣板橋地方法院檢察
    署檢察官偵查起訴。本院於準備程序進行中，被告就被訴事
    實為有罪之陳述，經告知簡式審判程序之旨，並聽取當事人
    之意見後，本院合議庭裁定由受命法官獨任進行簡式審判程
    序。
    理  由
一、上揭事實，業據被告邱琮琪於本院審理時坦承不諱，並有第
    一級毒品海洛因2 包（合計淨重0.8 公克）、分裝勺1 支等
    物扣案可資佐證；而上開扣案之海洛因2 包，確係毒品危害
    防制條例所定之第一級毒品無訛，有毒品初步鑑驗報告單1
    件在卷足憑。又被告為警查獲後，經採集其尿液送驗結果，
    呈鴉片類藥物之陽性反應，有臺灣檢驗科技股份有限公司95
    年5 月5 日濫用藥物尿液檢驗報告1 件附卷可稽。查海洛因
    經注射或吸入人體後，約80% 於24小時內自尿中排出，一般
    而言，尿液中能否驗出嗎啡陽性反應與其投與量、投與途徑
    、採尿時間、個人體質及檢測方法之靈敏度有關，國外曾有
    文獻報導注射6 毫克之海洛因鹽酸鹽，其代謝物嗎啡之平均
    可檢出時限約為26小時，此經行政院衛生署藥物食品檢驗局
    以81年9 月8 日（81）藥檢壹字第8114885 號函述綦詳，為
    本院承辦毒品案件職務上所已知。被告上開採尿送驗結果，
    既均檢出代謝物嗎啡，而經判定為鴉片類藥物之陽性反應，
    並上開扣案物品可佐，足以擔保被告之自白確與事實相符。
    此外，被告前於91年間因施用毒品案件，經本院以91年度毒
    聲字第2676號裁定送觀察、勒戒後，認無繼續施用毒品之傾
    向，於91年9 月18日執行完畢後釋放，並由臺灣板橋地方法
    院檢察署檢察官以91年度偵字第15695 號、毒偵字第2951號
    、毒偵緝字第414 號、第415 號為不起訴確定；復於92年間
    因施用毒品案件，經臺灣臺北地方法院以92年度毒聲字第42
    5 號裁定送觀察、勒戒後，認無繼續施用毒品之傾向，於92
    年6 月9 日執行完畢後釋放，並由臺灣臺北地方法院檢察署
    檢察官以92年度毒偵字第2735號為不起訴處分確定等情，亦
    有刑案資料查註紀錄表、臺灣高等法院被告前案紀錄表各1
    件存卷足憑。綜上所述，本案事證明確，被告犯行堪予認定
    ，應依法論科。
二、被告行為後，刑法於94年2 月2 日修正公布，95年7 月1 日
    施行。修正後刑法第2 條第1 項規定：「行為後法律有變更
    者，適用行為時之法律。但行為後之法律有利於行為人者，
    適用最有利於行為人之法律。」係規範行為後法律變更所生
    新舊法律比較適用之準據法，於新法施行後，應適用修正後
    刑法第2 條第1 項之規定，為「從舊從輕」之比較。且比較
    時應就罪刑有關之共犯、未遂犯、想像競合犯、牽連犯、連
    續犯、結合犯，以及累犯加重、自首減輕暨其他法定加減原
    因（如身分加減）與加減例等一切情形，綜其全部罪刑之結
    果而為比較。又從刑附屬於主刑，除法律有特別規定者外，
    依主刑所適用之法律（最高法院95年第8 次刑事庭會議決議
    參照）。經查：被告行為後，修正後之刑法已刪除第56條關
    於連續犯之規定。而本件被告多次施用第一級毒品犯行，時
    間緊接，方法相同，觸犯構成要件相同之罪，顯係基於概括
    犯意反覆為之，依修正前刑法第56條連續犯之規定，應論以
    一罪，並加重其刑；然修正後之刑法既已刪除連續犯之規定
    ，則所犯上述各罪，應依數罪併罰之規定分論併罰。比較新
    舊法之規定，本件情形，應以修正前之舊法規定較有利於被
    告，揆諸上揭說明，應依刑法第2 條第1 項前段一體適用舊
    法之規定，合先敘明。
三、按海洛因係屬毒品危害防制條例第2 條第2 項第1 款所定之
    第一級毒品，是核被告所為，係犯毒品危害防制條例第10條
    第1 項之施用第一級毒品罪。其持有第一級毒品海洛因之低
    度行為，為施用之高度行為所吸收，不另論罪。被告先後多
    次施用犯行，時間緊接，方法相同，觸犯構成要件相同之罪
    ，顯係基於概括犯意反覆為之，應依修正前刑法第56條連續
    犯之規定，論以一罪，並加重其刑。起訴書雖僅論及被告施
    用第一級毒品海洛因1 、2 次，惟被告其餘施用海洛因犯行
    既與上開部分有連續犯之裁判上一罪關係，為起訴效力所及
    ，本院自應併予審究。爰審酌被告前因施用毒品，曾獲不起
    訴處分之寬典，並經論罪科刑，仍不能戒除毒癮，再次漠視
    法令而犯本罪，顯見其自制力薄弱，惟其施用毒品所生危害
    ，實以自戕身心健康為主，對於他人生命、身體、財產等法
    益，尚無直接明顯之重大實害，兼衡其犯罪之動機、目的、
    手段、施用之期間、次數及犯罪後之態度等一切情狀，量處
    如主文所示之刑，以示懲儆。扣案之海洛因2 包（合計淨重
    0.8 公克），為本案查獲之第一級毒品，不問屬於犯人與否
    ，應依毒品危害防制條例第18條第1 項前段規定沒收銷燬之
    ；分裝勺1 支，為被告所有、供其施用第一級毒品海洛因所
    用之物，則據被告供承在卷，爰依主刑所適用之修正前刑法
    第38條第1 項第2 款規定諭知沒收之。至於扣案之電子磅秤
    1 台、分裝袋295 個等物，被告於本院審理時否認與施用毒
    品有何關連，稱係用來秤重及包裝鑽石、飾品，且查無證據
    足認確係被告施用毒品所用之物，爰不於本案宣告沒收之，
    附此敘明。
據上論斷，應依刑事訴訟法第273 條之1 第1 項、第299 條第1
項前段，毒品危害防制條例第10條第1 項、第18條第1 項前段，
刑法第11條前段、第2 條第1 項前段、修正前刑法第56條、第38
條第1 項第2 款，判決如主文。
本案經檢察官蘇揚旭到庭執行職務。
中    華    民    國    95    年    7     月    31    日
                  刑事第十六庭  法  官  朱嘉川
以上正本證明與原本無異。
如不服本判決，應於判決送達後10日內，向本院提出上訴狀。
中    華    民    國    95    年    7     月    31    日
                                書記官  林蔚然
附錄本案論罪科刑法條全文：
毒品危害防制條例第10條：
施用第一級毒品者，處6 月以上5 年以下有期徒刑。
施用第二級毒品者，處3 年以下有期徒刑。


司法院資訊處製作；財團法人民間司法改革基金會備份。
